臺灣嘉義地方法院刑事判決
                                      109年度訴字第641號
公  訴  人  臺灣嘉義地方檢察署檢察官
被      告  王則夫


選任辯護人  嚴庚辰律師
            嚴奇均律師
上列被告因毒品危害防制條例案件，經檢察官提起公訴（109年
度偵字第4123號），本院判決如下：
    主  文
王則夫共同販賣第三級毒品，未遂，處有期徒刑拾月；緩刑叁年
，並應於本判決確定之日起壹年內，向公庫支付新臺幣拾萬元。
扣案之愷他命貳包（檢驗後淨重共零點柒零捌公克）、含有第三
級、第四級毒品成分之毒品咖啡包肆拾伍包（檢驗後淨重共參佰
捌拾捌點捌玖公克）、上開外包裝袋共肆拾柒個、行動電話壹支
（含0000000000號SIM卡壹張），均沒收之。
    犯 罪 事 實
一、王則夫明知愷他命、4-甲基甲基卡西酮（Mephedrone）、3,
    4-亞甲基雙氧苯基乙基胺丁酮（Eutylone）均係毒品危害防
    制條例所規定之第三級毒品，硝西泮（Nitrazepam）為毒品
    危害防制條例所規定之第四級毒品，均不得販賣，然因其先
    前積欠黃宇賢（另案偵辦，通緝中）債務，遂同意以為黃宇
    賢送毒品給購毒者、收取毒品款項之方式，來抵償債務，其
    等即意圖營利，共同基於販賣第三級毒品、第四級毒品之犯
    意聯絡，先由黃宇賢於民國109年5月4日21時48分許，以微
    信通訊軟體暱稱「哈士奇」，發送廣告給不特定之人，以愷
    他命0.7公克新臺幣（下同）1,500元、1.5公克3,000元、4
    公克8,000元、咖啡包1包400元、5包1,500元、10包送1包3,
    000元之價格，對外兜售愷他命及含有4-甲基甲基卡西酮、3
    ,4-亞甲基雙氧苯基乙基胺丁酮、硝西泮成分之毒品咖啡包
    （下稱毒品咖啡包）。嗣於109年5月8日嘉義縣警察局水上
    分局水上派出所員警王靖閔執行網路巡邏時，發現黃宇賢所
    傳送之廣告，察覺有異，於同日19時5分許，以微信與黃宇
    賢聯絡，表示欲購買愷他命2包及毒品咖啡包5包，並相約在
    嘉義市西區北港路之福懋加油站見面交易，黃宇賢以行動電
    話FACETIME通訊軟體（下稱FACETIME），與王則夫所有之00
    00000000號行動電話聯絡，王則夫前往嘉義市○區○○路00號
    之花朵汽車旅館房間內與黃宇賢見面，黃宇賢將愷他命2包
    、毒品咖啡包45包交給王則夫前往交易，並另留微信暱稱「
    打烊的酒館營」之帳號給王靖閔，表示會由駕駛藍色BMW敞
    篷車之人前來交易，後二人改約定於嘉義市○區○○路000號TE
    AS之原味飲料店前交易，黃宇賢再以FACETIME告知王則夫交
    易地點變更，王則夫駕駛其父親所有，車牌號碼00-0000號
    之藍色BMW敞篷車前往，員警見王則夫下車，立即向前盤查
    而查獲，並扣得上開愷他命2包、毒品咖啡包45包、行動電
    話1支及藍色BMW敞篷車1輛（含鑰匙1支），王則夫並於警詢
    時供出其共犯及毒品來源均為黃宇賢，因而查獲黃宇賢。
二、案經嘉義縣警察局水上分局報告臺灣嘉義地方檢察署檢察官
    偵查起訴。
    理  由
壹、程序部分：
    被告以外之人於審判外之陳述，雖不符刑事訴訟法第159條
    之1至第159條之4之規定，而經當事人於審判程序同意作為
    證據，法院審酌該言詞陳述或書面陳述作成時之情況，認為
    適當者，亦得為證據，第159條之5第1項定有明文。檢察官
    、被告王則夫及辯護人對於本院據以認定事實之供述證據，
    均同意有證據能力，本院審酌證據作成時之情況，核無違法
    取證或其他瑕疵，認為以之作為證據為適當，均有證據能力
貳、實體部分：
一、上揭犯罪事實，業據被告於警詢、偵訊、本院準備程序及審
    理時均坦承不諱（見嘉水警偵字第1090010475號卷，下稱警
    卷，第5-15頁；109年度偵字第4123號卷，下稱偵卷，第19-
    21、64-68頁；109年度訴字第641號卷，下稱訴卷，第137、
    217-218、249-262頁），復有指認犯罪嫌疑人紀錄表、職務
    報告、搜索、扣押筆錄、扣押物品目錄表、自願受搜索同意
    書各1份、扣案物品照片53張、內政部警政署刑事警察局109
    年6月3日刑紋字第1090056175號鑑定書、手機鑑識分析報告
    、嘉義縣警察局水上分局109年11月26日嘉水警偵字第10900
    27035號函及所附職務報告、微信資料照片及說明各1份、行
    動電話翻拍照片6張存卷可證（見警卷第18-34、36、39-65
    頁；偵卷第107-112、157-166頁；訴卷第69-79、85-90頁、
    ）。扣案疑似含有毒品成分之白色結晶2包、咖啡包45包，
    經送鑑定結果，白色晶體2包均含第三級毒品愷他命成分，
    檢驗前淨重共0.732公克，檢驗後淨重共0.708公克；咖啡包
    驗前總淨重共約390.50公克，隨機抽取1包鑑定，檢出微量
    第三級毒品4-甲基甲基卡西酮、3,4-亞甲基雙氧苯基乙基胺
    丁酮成分，及微量第四級毒品硝西泮成分（微量係指純度未
    達1%，無法估算總純質淨重），檢驗後淨重共388.89公克，
    有高雄市立凱旋醫院濫用藥物成品檢驗鑑定書、內政部警政
    署刑事警察局109年7月30日刑鑑字第1090055886號鑑定書各
    1份存卷可參（見偵卷第141-143頁），另有0000000000號行
    動電話1支、車牌號碼00-0000號藍色敞篷車1輛扣案可證。
二、我國查緝毒品之施用或販賣一向執法甚嚴，對於販賣毒品者
    尤科以重度刑責，又販賣毒品既係違法行為，當非可公然為
    之，亦無公定價格，且容易分裝並增減份量，而每次買賣之
    價量，可能隨時依雙方關係深淺、資力、需求量及對行情之
    認知、來源是否充裕、查緝是否嚴謹、購買者被查獲時供述
    購買對象之可能風險之評估等情形，而異其標準，非可一概
    而論；而買受毒品之人通常亦無法探知販毒者賺取利潤幾何
    ，是販賣毒品之利得，除販毒者坦承犯行或價量俱臻明確外
    ，委難察得實情，販賣之人從價差或量差中牟利之方式雖異
    ，其意圖營利之販賣行為則同一。是以因愷他命、含第三級
    、第四級毒品成分之毒品咖啡包量微價高，被告販賣愷他命
    、含第三級、第四級毒品成分之毒品咖啡包，如無利益可得
    ，又豈會甘冒遭警查獲可能處以重刑之風險而如此作為，而
    被告於本院審理時供稱：我欠黃宇賢1萬多元，他叫我去汽
    車旅館找他，到了之後他說幫他跑一趟，我也知道是要送毒
    品，他說我跑一趟會幫我抵銷債務等語（見訴卷第261頁）
    ，足證其與黃宇賢共同販賣愷他命、毒品咖啡包，主觀上具
    有意圖營利之目的，至為灼然。綜上所述，上揭證據均堪為
    補強證據，足以擔保被告所為之任意性自白與事實相符。本
    件事證明確，被告上開犯行堪予認定，應依法論科。
三、論罪科刑：
(一)毒品危害防制條例第4條、第17條第2項、第9條於109年1月1
    5日修正公布，於被告行為後之於同年7月15日施行：
  1.修正前毒品危害防制條例第4條第3項之法定刑為「7年以上
    有期徒刑，得併科新臺幣7百萬元以下罰金」，修正後之法
    定刑為「7年以上有期徒刑，得併科新臺幣1千萬元以下罰金
    」；修正前同條第4項之法定刑為「5年以上12年以下有期徒
    刑，得併科新臺幣3百萬元以下罰金」，修正後之法定刑為
    「5年以上12年以下有期徒刑，得併科新臺幣5百萬元以下罰
    金」，修正前同條例第17條第2項規定「犯第4條至第8條之
    罪於偵查及審判中均自白者，減輕其刑」，修正後則規定：
    「犯第4條至第8條之罪於偵查及歷次審判中均自白者，減輕
    其刑」，經比較新舊法規定，修正後之毒品危害防制條例第
    4條第3項、第4項、第17條第2項對於被告並未比較有利，依
    刑法第2條第1項前段規定，自應適用行為時即修正前之毒品
    危害防制條例第4條第3項、第4項、第17條第2項之規定。
  2.修正後毒品危害防制條例第9條，新增第3項「犯前5條之罪
    而混合二種以上之毒品者，適用其中最高級別毒品之法定刑
    ，並加重其刑至2分之1」，屬於另一獨立之犯罪型態，有刑
    法第1條所定之「罪刑法定原則」及「法律不溯及既往原則
    」之適用，而本件被告所意圖販賣而持有之毒品咖啡包，固
    混合2種第三級毒品及1種第四級毒品成分，然其於行為時毒
    品危害防制條例第9條第3項尚未修正公布，即無該項規定之
    適用。
(二)行為人如原即具有販毒營利之決意，雖遭警設計誘捕致實際
    上不能完成毒品交易時，因行為人原即具有販賣毒品之意思
    ，客觀上又已著手於販賣之行為，自應成立販賣毒品未遂罪
    （最高法院92年度台上字第4527號判決意旨參照）。
(三)本件被告與黃宇賢意圖營利，而由黃宇賢發送廣告、聯絡購
    毒者，並提供愷他命、毒品咖啡包給被告，由被告負責與購
    毒者出面交付毒品及收取款項，是核被告所為，係犯毒品危
    害防制條例第4條第6項、修正前同條第3項之販賣第三級毒
    品未遂罪，及同條第6項、修正前同條第4項之販賣第四級毒
    品未遂罪。
  1.被告與黃宇賢就本件犯行，彼此間具犯意聯絡與行為分擔，
    為共同正犯。
  2.被告著手販賣第三級毒品、第四級毒品時，其所持有之第三
    級毒品、第四級毒品之純質淨重，並未達修正前刑法第11條
    第5項、第6項所規定之20公克以上，故其於販賣第三級毒品
    、第四級毒品前持有第三級毒品、第四級毒品之行為，即均
    屬不罰之行為。又本件犯行與意圖販賣而持有第三級毒品、
    第四級毒品之要件該當，因與販賣第三級毒品、第四級毒品
    未遂罪有法條競合之適用，故不另論意圖販賣而持有第三級
    、第四級毒品罪。
  3.被告以一著手販賣毒品行為同時觸犯販賣第三級毒品未遂罪
    ，及販賣第四級毒品未遂罪，為想像競合犯，應依刑法第55
    條之規定，從一重以販賣第三級毒品未遂罪處斷。
  4.公訴意旨雖未敘及被告除有販賣第三級毒品未遂犯行外，亦
    同時販賣第四級毒品未遂，然此部分與檢察官起訴，並經本
    院判決有罪部分，為想像競合犯之裁判上一罪關係，為起訴
    效力所及，本院自應併予審理（已告知被告所犯法條，見訴
    卷第136頁）。
(四)減輕其刑：
  1.被告於警詢、偵訊、本院準備程序及審理時，均自白有上開
    販賣毒品未遂犯行（見警卷第5-15頁；偵卷第19-21、64-68
    頁；訴卷第136、249-262頁），爰依修正前毒品危害防制條
    例第17條第2項規定減輕其刑。
  2.被告著手販賣毒品而未遂，應依刑法第25條第2項規定減輕
    其刑，並依法遞減輕之。
  3.被告於遭查獲後，供出本件犯行之共犯及毒品來源為黃宇賢
    ，使檢警進而查獲黃宇賢乙節，有嘉義縣警察局水上分局10
    9年11月26日嘉水警偵字第1090027035號函及所附職務報告
    、對話紀錄、刑事案件報告書各1份在卷足稽（見訴卷第69-
    79、163-165頁），爰依毒品危害防制條例第17條第1項遞減
    輕其刑（依刑法第66條後段規定，該項同時有免除其刑之規
    定，得減輕其刑至3分之2）。
(五)爰審酌被告無視於國家杜絕毒品危害之禁令，不思以正當途
    徑獲取金錢，竟以販賣第三級、第四級毒品圖不法所得之犯
    罪動機、手段，所為足以使購買施用者導致生理及心理毒害
    形成心理成癮性及心理依賴性，殘害國民身體健康，危害社
    會治安，犯後坦承犯行，態度尚可，及其自陳高中肄業之智
    識程度、未婚，於超商擔任店員，與父母、姐姐同住等一切
    情狀，量處如主文第1項所示之刑。
四、查被告前未曾因故意犯罪受有期徒刑以上刑之宣告，有臺灣
    高等法院被告前案紀錄表1份在卷可考（見訴卷第229頁），
    其因一時思慮欠週而罹刑章，經此次刑之宣告，應知警惕而
    無再犯之虞，本院認其所受宣告之刑，以暫不執行為適當，
    爰併諭知緩刑3年，以啟自新，並斟酌其法紀觀念淡薄，為
    收預防其再度犯罪之效，爰依刑法第74條第2項第4款之規定
    ，命其於本案判決確定後1年內，向公庫支付10萬元。如未
    履行本判決所諭知之負擔情節重大者，檢察官得依法聲請撤
    銷對被告所為之緩刑宣告。
五、沒收：
(一)依毒品危害防制條例第18條第1項前段之規定，應予沒收銷
    燬之毒品，以經查獲之第一、二級毒品為限。又毒品依其成
    癮性、濫用性及對社會危害性，共分為四級，上開條例並就
    製造、運輸、販賣、意圖販賣而持有、以非法方法使人施用
    、引誘他人施用及轉讓不同等級之毒品等行為，分別定其處
    罰。至施用或持有第三、四級毒品，因其可罰性較低，故未
    設處罰之規定，僅就施用及持有第一、二級毒品科以刑罰。
    然鑑於第三、四級毒品均係管制藥品，特於同條例第11條之
    1明定無正當理由，不得擅自持有；第18條第1項後段復規定
    查獲之第三、四級毒品，無正當理由而擅自持有者，沒入銷
    燬之。從而，依同條例第18條第1項後段應沒入銷燬之毒品
    ，專指查獲施用或持有之第三、四級毒品而言；倘係查獲製
    造、運輸、販賣、意圖販賣而持有、以非法方法使人施用、
    引誘他人施用或轉讓第三、四級毒品，既屬同條例相關法條
    明文規定處罰之犯罪行為，即非該條項應依行政程序沒入銷
    燬之範圍。又同條例第19條第1項所定「供犯罪所用或因犯
    罪所得之物」，係指犯第4條至第9條、第12條、第13條或第
    14條第1項、第2項之罪所用或所得之物，不包括毒品本身在
    內，是尚不得援用此項規定為第三、四級毒品之沒收依據。
    再同條例對於查獲之製造、運輸、販賣、意圖販賣而持有、
    以非法方法使人施用、引誘他人施用及轉讓第三、四級毒品
    之沒收，並無特別規定，如其行為已構成犯罪，則該毒品即
    屬不受法律保護之違禁物，應回歸刑法之適用，依刑法第38
    條第1項第1款（修法後已調整為第38條第1項）之規定沒收
    之，始為適法（最高法院96年度台上字第728號判決要旨參
    照）。
(二)扣案之愷他命2包（檢驗後淨重共0.708公克）及含有第三級
    毒品及第四級毒品成分之咖啡包45包（檢驗後淨重共388.89
    公克），均為黃宇賢交給被告販賣之用，此經被告於本院準
    備程序及審理時供承在卷（見訴卷第136、251頁），則被告
    就上開愷他命、咖啡包既具有實質上處分權，而屬於被告，
    且依上開判決意旨，應認均係違禁物，應依刑法第38條第1
    項規定，諭知沒收之。扣案盛裝上開愷他命、毒品咖啡包之
    外包裝袋共47個，用於包裹毒品，防其裸露、逸出、潮濕，
    便於持有第三級、第四級毒品，為屬於被告供販賣毒品所用
    之物；扣案之0000000000號行動電話1支，為被告所有，與
    黃宇賢聯絡販售毒品事宜之用，亦據被告於本院審理時供承
    在卷（見訴卷第251頁），爰均依毒品危害防制條例第19條
    第1項規定宣告沒收之。
(三)扣案之車牌號碼00-0000號藍色敞篷車1輛，雖為被告所駕駛
    ，然該車輛為被告之父親王鏡偉所有，且僅做為代步工具之
    用，並非用以運送毒品，此據被告於本院審理時供承明確（
    見訴卷第251頁），並有公路監理電子閘門1份存卷足查（見
    訴卷第55頁），本院認為上開車輛並非被告或共犯所有，亦
    非違禁物、專供本案犯罪所用之物或犯罪所得，認若予以宣
    告沒收或追徵，顯過度侵害第三人財產權，而有過苛之虞，
    爰不另為沒收之諭知。
據上論斷，應依刑事訴訟法第299條第1項前段（僅記載程序法條
），判決如主文。
本案經檢察官陳美君提起公訴，檢察官劉達鴻到庭執行職務。
中    華    民    國   111    年    4    月    27   日
                  刑事第一庭  審判長法  官 卓春慧
                                    法  官 林家賢
                                    法  官 吳育汝
以上正本證明與原本無異。
如不服本判決應於收受判決後20日內向本院提出上訴書狀，並應
敘述具體理由；其未敘述上訴理由者，應於上訴期間屆滿後20日
內向本院補提理由書（均須按他造當事人之人數附繕本）「切勿
逕送上級法院」。
中　　華　　民　　國　　111 　年　　4 　　月　　27　　日
                                    書記官  黃士祐
附錄論罪科刑法條：
毒品危害防制條例第4條（修正前）：
製造、運輸、販賣第一級毒品者，處死刑或無期徒刑；處無期徒
刑者，得併科新臺幣2千萬元以下罰金。
製造、運輸、販賣第二級毒品者，處無期徒刑或7年以上有期徒
刑，得併科新臺幣1千萬元以下罰金。
製造、運輸、販賣第三級毒品者，處7年以上有期徒刑，得併科
新臺幣7百萬元以下罰金。
製造、運輸、販賣第四級毒品者，處5年以上12年以下有期徒刑
，得併科新臺幣3百萬元以下罰金。
製造、運輸、販賣專供製造或施用毒品之器具者，處1年以上7年
以下有期徒刑，得併科新臺幣1百萬元以下罰金。前五項之未遂
犯罰之。